臺灣屏東地方法院刑事判決　　　　　　　　　　　　　九十二年度訴緝字第四四號
　　公　訴　人　臺灣屏東地方法院檢察署檢察官
　　被　　　告　乙○○
右被告因侵占案件，經檢察官提起公訴（八十八年度偵字第一八七五號），本院判決
如左：
     主  文
乙○○連續意圖為自己不法之所有，而侵占業務上所持有之物，處有期徒刑壹年，緩
刑肆年。
     事  實
一、乙○○為屏東市○○街二十四號「浪漫一生」餐飲店合夥人兼執行人，負責將餐
    飲店每月收入支付廠商貨款及分配合夥人紅利等事宜，詎竟基於意圖為自己不法
    所有之概括犯意，自民國八十七年元月間起，利用執行業務之際，連續多次將所
    持有之餐飲店收入，用以清償其個人應付予中興商業銀行屏東分行等債權人之利
    息，而未如期支付貨款及分配紅利。迄至同年十月止，共計挪用金額達新臺幣三
    百十五萬二千二百十二元。
二、案經「浪漫一生」合夥人丁○○等訴由臺灣屏東地方法院檢察署檢察官偵查起訴
    。
     理  由
一、訊據被告乙○○固坦承將「浪漫一生」餐飲店收入用以支付中興銀行屏東分行等
    債權人利息，惟矢口否認有侵占之行為，辯稱：我於八十七年元月加入經營該餐
    廳時，原來負責人丁○○已經向民間設定二胎貸款五百萬元，因債權人一直催討
    ，要拍賣這家店，丁○○一直邀我入股，後來我向丙○○借錢先清償這五百萬元
    ，丁○○則將餐飲店股權百分之五十五及餐飲店坐落房地之所有權百分之五十五
    讓渡予我，另外我再出資二百一十五萬元用以支付員工薪資及貨款，但是還是不
    夠，因為實際負債是四百多萬元，而這家餐廳所在之房地本來就向中興銀行貸款
    三千五百七十多萬元，每個月要付給銀行本利是三十六萬元，我向丙○○借款部
    分每月要還他四十八萬元，自我承接這家餐廳之後，我就將餐廳收入拿來支付上
    述欠款，全部的欠款付了不止三百多萬元云云。經查：
  (一)右揭犯罪事實，業據證人丁○○到庭證述：「（請陳述接手經營浪漫一生之經過
    ？）該餐廳我是從別人手上盤下來的，餐廳名稱『浪漫一生』名字是我創設的，
    我獨資經營了七、八年之後才與被告合資經營」、「（合夥資金出錢方式如何？
    ）當初因為我有積欠部分物料供應商貨款，所以有部分是因此與我合夥，他們是
    用我積欠之物料貨款再加上一點現金入股。被告出資方式是因為我有一塊地欠一
    位楊先生錢，被告向丙○○借款五百萬元償還我二胎土地的貸款五百萬元，被告
    是用這個方式出資，而土地有過戶給被告母親，但是銀行債務沒有過戶給被告，
    仍然是我母親名字」、「（這些股東除了被告、物料商、銀行貸款之外，浪漫一
    生對外有無其他債務？）沒有債務，我們合夥之後就沒有債務，就只有銀行一胎
    貸款，但那是我母親名字，也不算是餐廳債務」、「（當初合夥的時候，有無說
    明被告乙○○要承擔支付中興銀行一胎之貸款利息及本金？）有，當時中興銀行
    貸款利息一個月是三十五萬元」、「（當時的出資額？）就是五百萬元二胎部分
    」、「（被告當時有無義務償還中興銀行債務？）有，當初他要跟我合夥的時候
    有談這些」、「（乙○○如何償還中興銀行的債務？）用他的股份賺的錢來償還
    ，因為合夥之後他股份最大，整個餐廳由他經營」、「（大概一個月可以分紅給
    被告多少錢？）沒有印象了，當時餐廳的營業額也有二百多萬元，扣掉成本還有
    七、八十萬元利潤，被告股份佔百分之五十，他有義務償還中興銀行債務，因為
    土地已經過戶給他媽媽了，有關土地所有債務都應該歸於他」等語綦詳。
  (二)另證人即餐飲店會計曾菊櫻亦到庭證述：「（據被告乙○○說有請你去幫忙繳中
    興銀行利息，是否有此事？）有好幾次，開始時是股東剛進來時，他有拿錢給我
    叫我去繳利息」、「（有幾次？）不止一次，金額都蠻大的」等語屬實。再由被
    告乙○○於審理時所自承：「（那時候是否把應該屬於合夥那部份的錢拿去清償
    房地貸款還有你其他債務？）那些錢是拿去清償丙○○還有房地貸款，這也是事
    實，因為土地二胎借款與餐廳是不可分離的，房地必須不被拍賣餐廳才可以繼續
    經營，我也希望土地能夠交給股東處置，股東是認為餐廳有賺錢，但是他們沒有
    分到錢，因為我把錢拿去還債務」、「（當初加入合夥時，是否有義務承擔償還
    中興銀行的一胎貸款？）一開始時，這個土地丁○○也有持分百分之四十五，而
    我持有比例跟我餐廳股份比例是一樣的，後來丁○○將房地的百分之四十五讓給
    我，本來債務要過在我名下，後來因為房地下跌，四千多萬元根本核貸不下來，
    這是當時為何債務沒有移轉之原因」、「（餐廳之營業額是否不應拿去清償丙○○欠款還有銀行貸款？）是的」、「（但是實際上你有拿去償還？）是的」等語
    顯見被告明知其向丙○○借貸之五百萬元債務，及丁○○將「浪漫一生」餐飲店
    所在房地之所有權移轉予被告後，以房地設定之抵押借款，均屬被告個人之債務
    ，竟自八十七年元月開始經營「浪漫一生」餐飲店後，即陸陸續續擅自將合夥組
    織之收入用以清償其個人應負擔債務之本息，被告之行為自已構成侵占罪，是其
    否認有侵占之行為，委不足採。此外，復有合夥經營餐飲店契約二紙、應付票據
    明細表三紙、丁○○將系爭房地賣予被告之不動產買賣契約書一份等在卷為憑，
    事證明確，被告犯行洵堪認定。至於被告聲請傳喚與其一同加入合夥組織之證人
    甲○○雖到庭證述：加入餐廳後，才發現所出資金不夠支付銀行利息及償還丙○○借款等語；另證人丙○○亦到庭證述：被告確實向其借款五百萬元等語，然如
    前述，不論係積欠中興銀行或丙○○之借款，均屬被告個人之債務，與合夥組織
    無關，被告錯估情勢，投資失利之風險，理應自行承擔，豈能擅自挪用他人之錢
    財以填補自己之損失，是證人甲○○、丙○○之證詞自無法引為有利被告之認定
    。
二、核被告所為，係犯刑法第三百三十六條第二項之業務侵占罪。被告先後多次犯行
    ，時間緊接，方法相同，觸犯構成要件相同之罪名，顯係基於概括犯意為之，應
    依連續犯規定論以一罪，並依法加重其刑。爰審酌被告侵占公款之數額高達三百
    餘萬元，對其餘合夥人造成之損害甚大等情狀，量處如主文所示之刑。又被告前
    未曾受有期徒刑以上刑之宣告，有卷附被告全國前案紀錄表可按，本次係肇因於
    被告受讓系爭房地後，房地產價格下滑，被告無力負擔高額利息，一時失慮，而
    罹刑章，本院認經此偵審程序，被告當已知所警惕，信無再犯之虞，且為使被告
    能繼續工作，償還所挪用之公款，彌補告訴人等之損失，併宣告緩刑四年，以啟
    自新。
據上論斷，應依刑事訴訟法第二百九十九條第一項前段、刑法第五十六條、三百三十
六條第二項、第七十四條第一款，判決如主文。
本案經檢察官林津鋒到庭執行職務
中      華      民      國     九十三     年     三     月     三十     日
                                      臺灣屏東地方法院刑事第一庭
                                          審判長  法  官  潘正屏
                                                  法  官  林世民
                                   法  官  包梅真
右正本證明與原本無異。
如不服本判決應於收受本判決送達後十日內向本院提出上訴書狀，其未敘述上訴理由
者，並得於提起上訴後十日內向本院補提理由書狀（均須按他造當事人之人數附繕本
 ）「切勿逕送上級法院」
                                                  書記官  滕一珍
中    華    民    國     九十三      年      四      月       一      日
附錄法條：
刑法第三百三十六條
對於公務上或因公益所持有之物，犯前條第一項之罪者，處一年以上七年
以下有期徒刑，得併科五千元以下罰金。
對於業務上所持有之物，犯前條第一項之罪者，處六月以上五年以下有期
徒刑，得併科三千元以下罰金。
前二項之未遂犯罰之。
